臺灣高等法院高雄分院刑事判決　　　　93年度上易字第638號
上　訴　人　臺灣高雄地方法院檢察署檢察官
被　　　告　甲○○
上列上訴人因被告違反毒品危害防制條例案件，不服臺灣高雄地
方法院93年度易字第815 號中華民國93年10月27日第一審判決（
起訴案號：臺灣高雄地方法院檢察署93年度毒偵字第2188號），
提起上訴，本院判決如下：
      主    文
原判決撤銷，發回臺灣高雄地方法院。
      理  　由
一、按第二審法院認為上訴有理由，應將原審判決經上訴之部分
    撤銷，就該案件自為判決。但因原審判決諭知管轄錯誤、免
    訴、不受理係不當而撤銷之者，並得以判決將該案件發回原
    審法院，刑事訴訟法第369 條第1 項定有明文。又對於原審
    諭知管轄錯誤、免訴或不受理之判決上訴時，第二審法院認
    其為無理由而駁回上訴，或認為有理由而發回該案件之判決
    ，得不經言詞辯論為之，同法第372 條亦定有明文。
二、本件公訴意旨略以：甲○○（意圖販賣而持有第2 級毒品罪
    、非法持有槍砲罪、意圖供行使之用而收集偽鈔罪、偽造文
    書罪嫌部分，均另行提起公訴）於民國（下同）92年9 月2
    日凌晨，攜帶藏有國造MK2 高爆殺傷手榴彈1 顆、偽鈔新台
    幣（下同）1 萬元（1000元偽鈔3 張、500 元偽鈔14張）、
    海洛因粉末3 包（合計淨重14．81公克）之黑色手提包1 個
    ，至高雄市○○區○○路555 號10樓之11其友人賴惠珠住處
    ；嗣於同日17時40分許，經警據報前往查緝，甲○○自知無
    法逃脫，竟將該黑色手提包自10樓高處向外丟下，為樓下員
    警目睹落點在高雄市○○區○○路536 號小陳撞球場屋頂，
    而會同該撞球場員工至頂樓尋獲，並在該手提包內扣得國造
    MK2 高爆殺傷手榴彈1 顆、1000元偽鈔3 張、500 元偽鈔14
    張、海洛因粉末3 包（合計淨重14．81公克）、白粉1 包（
    未發現含毒品成分）、安非他命2 包（毛重共25．1 公克）
    等物，因認被告甲○○（下稱被告）涉犯毒品危害防制條例
    第11條第1 項之持有第1 級毒品罪嫌。
三、原判決意旨略以：本件被告甲○○前被訴於92年3 月上旬，
    在不詳地點將自己之照片黏貼在「陳昇陽」
    變造該
    」之署押簽立房屋租賃契約，向不知情之趙黃桂子承租坐落
    於高雄市○○區○○路555 號3 樓之12房屋，足生損害於「
    陳昇陽」及趙黃桂子。又於92年6 月4 日，意圖販賣而持有
    第2 級毒品安非他命、MDMA（俗稱之搖頭丸）1 批，並將之
    藏放在其租住處，嗣於同日13時10分許，經警在其租住處查
    獲胡正邦，並扣得被告意圖販賣而持有之第2 級毒品安非他
    命1 包（驗後毛重67．8 公克）、搖頭丸10顆、現金13萬80
    50元及被告所有供施用之第1 級毒品海洛因1 小包（驗後淨
    重0 ．05公克）、第3 級毒品FM2 2 顆、海洛因殘渣紙袋12
    只、安非他命殘渣空玻璃瓶1 個、電子秤2 台、空夾鏈袋37
    0 個、研磨器1 組、變造「陳昇陽」之
    包1 個、行動電話2 支等物。又於92年9 月1 日13時30分許
    ，經警在高雄市○○區○○路與重上街口金達汽車旅館被告
    承租之207 號房間內起獲塑膠夾鍊袋裝之粉末3 包（均未發
    現含毒品成分）、塑膠夾鍊袋裝毒品安非他命1 包（毛重0
    ．3 公克）、電子磅秤1 台、分裝毒品塑膠夾鍊袋（2 號）
    1 包、分裝毒品塑膠夾鍊袋（00號）1 包、擠壓海洛因粉末
    成塊鋁質模具1 組、葡萄糖粉末1 盒、自製安非他命飲料瓶
    吸食器1 組、行動電話4 支、剪刀、刷子、尖嘴鉗各2 支、
    夾子、塑膠滾筒型搗碎器各1 支、未開封燈泡2 個、大力老
    虎鉗1 組等物。又另基於非法持有彈藥、及意圖供行使之用
    而收集偽鈔之犯意，於92年9 月2 日凌晨，攜帶藏有具殺傷
    力之國造ＭＫ２高爆殺傷手榴彈1 顆、意圖供行使之用而收
    集之偽造通用貨幣1 萬元（1000元面額偽鈔3 張、500 元面
    額偽鈔14張）之黑色手提包，至高雄市○○區○○路555 號
    10樓之11其友人賴惠珠（另為不起訴處分）住處，嗣於同日
    17時40分許，經警據報前往查緝，被告自知無法逃脫，竟將
    該黑色手提包自10樓高處向外丟下，為樓下員警目睹落點在
    高雄市○○區○○路536 號小陳撞球場屋頂而會同該撞球場
    員工至頂樓尋獲，並在該手提包內扣得國造MK2 高爆殺傷手
    榴彈1 顆、1 千元偽鈔3 張、5 百元偽鈔14張、海洛因粉末
    3 包（合計淨重14．81公克）、白粉1 包（未發現含毒品成
    分）、安非他命2 包（毛重共25．1 公克）；另在賴惠珠住
    處扣得疑似海洛因粉末5 包（共計約19．8 公克）、打火機
    1 個、方型小毛巾1 條、黑色霹靂袋1 個、削尖吸管1支 、
    疑似裝海洛因粉末小瓶子1 只、行動電話1 支等物，被告所
    涉毒品危害防制條例第5 條第2 項之意圖販賣而持有2級 毒
    品罪嫌、槍砲彈藥刀械管制條例第7 條第4 項之非法持有砲
    彈罪嫌、刑法第196 條第1 項之意圖供行使之用而收集偽鈔
    罪、刑法第216 條之行使第212 條、第210 條之偽造文書罪
    嫌，業經臺灣高雄地方法院檢察署檢察官於93年4 月27日以
    92年度偵緝字第1708號、92年度偵字第18703 號提起公訴，
    於93年6 月17日繫屬於原審法院，經該院以93年度訴字第14
    74號毒品危害防制條例等案件審理中，現尚未判決確定，有
    上開起訴書、臺灣高等法院被告全國前案紀錄表各1 份可稽
    ；本件被告前開被訴之犯行，即為上揭92年度偵緝字第1708
    號、92年度偵字第18703 號起訴書所載被告於92年9 月2日
    當日並為警查獲之犯行，公訴人僅係法條部分漏未引用毒品
    危害防制條例第11條第1 項之持有第1 級毒品罪對其加以論
    列，但另於93年5 月14日就與上開犯罪事實為同一案件之
    本件犯罪事實，向該院重行起訴，並於93年6 月17日繫屬於
    該院，且較該院上開93年度訴字第1474號案件繫屬於後，此
    有該院收文時所蓋之收文章、辦理刑案電話查詢登記表在卷
    可考。原審法院因而不經言詞辯論，逕為諭知不受理之判決
    ，固非無見。
四、按犯毒品危害防制條例第10條之罪，經觀察、勒戒後，檢察
    官依據勒戒處所之陳報，認受觀察、勒戒人無繼續施用毒品
    之傾向者，應即釋放，並為不起訴之處分；認受觀察、勒戒
    人有繼續施用毒品之傾向者，檢察官應聲請法院裁定令入戒
    治處所強制戒治，其期間為6 個月以上，至無繼續強制戒治
    必要為止，但最長不得逾1 年。觀察、勒戒或強制戒治執行
    完畢釋放後，5 年內再犯第10條之罪者，檢察官應依法追訴
    ，毒品危害防制條例第20條第2 項、第23條第2 項分別定有
    明文。依上開法條規定，初次犯施用第1 級毒品之罪者，經
    觀察、勒戒或強制戒治之程序後，檢察官依法應為不起訴之
    處分，而不得逕行追訴。原判決所引用之臺灣高雄地方法院
    檢察署檢察官92年度偵緝字第1708號、92年度偵字第187031
    號起訴書固載有「扣得被告所有供施用之第1 級毒品海洛因
    小包（驗後淨重0 ．05公克）」、「於92年9 月2 日凌晨．
    ．．．在該手提包內扣得．．．．、海洛因粉末3 包（合計
    淨重14.81 公克）」，惟該起訴書並未記載被告曾因犯有施
    用毒品罪經觀察、勒戒或強制戒治之程序後，而為檢察官不
    起訴處分等情；況該起訴書亦未記載被告持有第1 級毒品之
    意圖，所引之待證事實及被告犯罪所犯之法條，均未涉及被
    告有施用或持有第1 級毒品部分之犯行；且本件被告持有第
    1 級毒品之犯行與上述為警查獲所涉嫌之意圖販賣而持有第
    2 毒品、非法持有槍砲、意圖供行使之用而收集偽鈔、偽造
    文書等罪犯行，應屬犯意各別，行為互殊，並無想像競合、
    牽連犯或連續犯之裁判上一罪關係。依上開之說明，上開92
    年度偵緝字第1708號、92年度偵字第18703 號起訴書之起訴
    效力，顯不及於被告持有第1 級毒品部分。原判決竟認定本
    件被告持有第1 級毒品之犯行與上開92年度偵緝字第1708號
    、92年度偵字第18703 號起訴之事實為同一案件之犯罪事實
    ，僅係公訴人在該案法條部分漏未引用毒品危害防制條例第
    11條第1 項，疏未對持有第1 級毒品罪部分論列，依法自有
    未合。檢察官執此指摘原判決適用法則不當，為有理由，茲
    為維持被告審級利益，爰不經言詞辯論，由本院將原判決撤
    銷發回原審法院，另為適法之裁判。
據上論斷，應依刑事訴訟法第369 條第1 項後段、第372 條，判
決如主文。
中　　華　　民　　國　　94　　年　　2　　月　　24 　　日
                   刑事第四庭  審判長法官  蕭權閔
                                     法官  陳吉雄
                                     法官  李嘉興
以上正本證明與原本無異。
如不服本判決應於收受本判決後10日內向本院提出上訴書狀，其
未敘述上訴理由者，並得於提起上訴後10日內向本院補提理由書
狀（均須按他造當事人之人數附繕本）「切勿逕送上級法院」。
中　　華　　民　　國　　94　　年　　2　　月　　24 　　日
                               法院書記官  劉金萍
